【裁判字號】    99,聲減,24
【裁判日期】    990628
【裁判案由】    聲請減刑
【裁判全文】
臺灣臺北地方法院刑事裁定              99年度聲減字第24號
聲  請  人  臺灣臺北地方法院檢察署檢察官
受  刑  人  甲○○
上列受刑人因偽造文書、詐欺、違反稅捐稽徵法等案件，已經判
決罪刑確定，聲請人聲請依中華民國96年罪犯減刑條例減刑，本
院裁定如下：
    主  文
甲○○犯附表編號1 、2 之罪，各減刑詳如附表編號1 、2 所載
，與附表編號3 所示已減刑之罪，應執行有期徒刑玖月。
    理  由
一、聲請意旨略以：受刑人甲○○於附表所列日期犯如附表所列
    之罪，先後經判決或減刑確定如附表所示，爰依中華民國96
    年罪犯減刑條例第8 條第1 項、第3 項、第10條第1 項、第
    12條規定，聲請就如附表編號1 、2 所示之刑減刑後，再與
    如附表編號3 所示之刑定其應執行之刑等語。
二、按中華民國96年罪犯減刑條例第8 條第1 項對於單獨一罪之
    減刑聲請，固規定由最後審理事實之法院裁定。惟同條第3
    項對於一人犯數罪之情形，為避免影響減刑及釋放作業，爰
    規定：「依本條例應減刑之數罪，經二以上法院裁判確定者
    ，得由一檢察官或應減刑之人犯合併向其中一裁判法院聲請
    裁定之。」亦即得由檢察官或應減刑之人犯合併向其中一裁
    判法院聲請裁定減刑，以爭取時效。是故在一人犯數罪案件
    中，各個案件之最後事實審法院如經檢察官或應減刑之人犯
    聲請減刑及定執行刑時，不論其是否為數罪中之最後事實審
    法院，法律即賦予管轄權，無可規避裁判（最高法院97年度
    台非字第105 號判決要旨參照）。查本件附表編號3 所示已
    減刑之罪，其最後事實審法院雖為臺灣臺中地方法院，惟檢
    察官既與附表編號1 、2 應減刑之罪一併聲請定應執行之刑
    ，而附表編號2 之罪最後事實審法院為本院，依上開說明，
    本院對於本件自有管轄權，合先敘明。
三、次按數罪併罰，有二裁判以上者，依刑法第51條規定，定其
    應執行刑，刑法第53條定有明文。又94年2 月2 日修正公布
    ，自95年7 月1 日起施行之刑法第2 條第1 項規定：「行為
    後法律有變更者，適用行為時之法律。但行為後之法律有利
    於行為人者，適用最有利於行為人之法律」。依刑法第51條
    定應執行刑時，「裁判確定前犯數罪，其中一罪在新法施行
    前者，亦同（即亦應為新舊法比較）。」最高法院95年5 月
    23日第八次刑事庭會議決議可資參照。查受刑人於裁判確定
    前犯數罪，均係於95年7 月1 日之前犯之，而刑法第51條業
    於94年2 月2 日修正公布，並於95年7 月1 日施行，修正前
    刑法第51條規定：「數罪併罰，分別宣告其罪之刑，依左列
    各款定其應執行者：」其中第5 款規定：「宣告多數有期徒
    刑者，於各刑中之最長期以上，各刑合併之刑期以下，定其
    刑期。但不得逾二十年。」，修正後刑法第51條第5 款規定
    ：「宣告多數有期徒刑者，於各刑中之最長期以上，各刑合
    併之刑期以下，定其刑期。但不得逾三十年」，比較新舊法
    之結果，自以舊法規定之定應執行刑之上限為20年對行為人
    較為有利，此為影響行為人刑罰之法律效果，是被告行為後
    法律已有變更，經比較新舊刑法第51條第5 款規定，應依刑
    法第2 條第1項 前段規定，適用被告行為時之修正前刑法，
    而定其應執行之刑。
四、經查，受刑人所犯如附表編號1 、2 所示之罪，其犯罪時間
    均在96年4 月24日以前，皆合於減刑條例之減刑要件，爰各
    裁定減刑如附表所示。又按於95年7 月1 日之前法院己判決
    確定之案件，依減刑條例之減刑裁定，係按原判決之宣告刑
    而減之，並非重新判決，准否易科罰金及易科罰金之折算標
    準，均應依原判決時應適用之法律決之，不生新舊法比較問
    題。復按裁判確定前犯數罪而併合處罰之案件，有二以上之
    裁判，應依刑法第51條第5 款至第7 款定應執行之刑時，最
    後事實審法院即應據該院檢察官之聲請，以裁定定其應執行
    之刑，殊不能因數罪中之一部分犯罪之刑業經執行完畢，而
    認檢察官之聲請為不合法，予以駁回（最高法院47年臺抗字
    第2 號判例參照）。本件受刑人所犯附表編號1 、2 之偽造
    文書罪、詐欺罪等部分，依臺灣臺北地方法院檢察署受刑人
    減刑及應執行刑案件一覽表及臺灣高等法院被告前案紀錄表
    ，固記載業分別經臺灣板橋地方法院以94年度執字第4243號
    、臺灣臺北地方法院以95年度執緝字第225 號執行完畢，惟
    該受刑人所犯附表所示之罪，屬裁判確定前犯數罪，應併合
    處罰之，此有上開各罪判決、臺灣高等法院被告前案紀錄表
    各1 份在卷可稽，茲附表編號3 已經減處之刑部分既尚未執
    行，則附表編號1 、2 等罪即未全部執行完畢，檢察官對附
    表編號1 、2 所示之罪聲請減刑，並聲請就附表編號1 、2
    、3 所示之罪定其應執行刑，於法尚無不合，應予准許（臺
    灣高等法院96 年7月11日刑事庭庭長會議就罪犯減刑條例法
    律問題之決議同此意旨）。
五、爰依中華民國96年罪犯減刑條例第2 條第1 項第3 款、第8
    條第3 項、第10條第1 項、第12條、修正前刑法第51條第5
    款，裁定如主文。
中    華    民    國    99    年    6     月   28       日
                  刑事第十二庭  法  官  楊台清
以上正本證明與原本無異。
如不服本裁定，應於裁定送達後5日內向本院提出抗告狀。
                                書記官  劉子豪
中    華    民    國    99    年    6     月    28    日

司法院資訊處製作；財團法人民間司法改革基金會備份。
